---
title: "Analysis with Dada2"
output: 
  github_document:
    toc: true
    toc depth: 4
---

# Methods 
## Amplicon bioinformatics: from raw reads 

```{r}
set.seed(100)
```

Lister les séquences du 10 sept 14 et du 11 mars 15 et attribuer une variable
```{r}
path <- "~/ecog2_cc2/seqreunies" # CHANGE ME to the directory containing the fastq files after unzipping.
list.files(path)
```


## Filter and trim

On filtre les séquences de basses qualités et on les enlève
Lecture des dossiers fast, liste chaines 
F : forward
R : reverse
Affiche des scores de qualité 

fn : nouvelle variable qui recoit une liste de  fichier, recoit les R1 trié par ordre alphabétique pour Rs : la même chose pour les R2.
```{r}
# Sort ensures forward/reverse reads are in same order
fnFs <- sort(list.files(path, pattern="_R1.fastq"))
fnRs <- sort(list.files(path, pattern="_R2.fastq"))
# Extract sample names, assuming filenames have format: SAMPLENAME_XXX.fastq
sampleNames <- sapply(strsplit(fnFs, "_"), `[`, 1)
# Specify the full path to the fnFs and fnRs
fnFs <- file.path(path, fnFs)
fnRs <- file.path(path, fnRs)
fnFs[1:11]
```
```{r}
fnRs[1:11]
```

On cherche les profils qualité

Scrore de qualité pour les premiers read
fnFs
```{r}
plotQualityProfile(fnFs[1:3])
```
Des reverses 
```{r}
plotQualityProfile(fnRs[1:2])
```

Définir les noms de fichiers pour les fichiers fastq.gz filtrés












