---
title: "Analysis with Dada2"
output: 
  github_document:
    toc: true
    toc depth: 4
---

# Methods 
## Amplicon bioinformatics: from raw reads 

```{r}
set.seed(100)
```
```{r}
library(dada2)
```


Lister les séquences du 10 sept 14 et du 11 mars 15 et attribuer une variable
```{r}
path <- "~/ecog2_cc2/seqreunies" # CHANGE ME to the directory containing the fastq files after unzipping.
list.files(path)
```
On voit les fichiers fastq

On crée des variables pour l'analyse du plot, les Read 1 vont dans la variable fnFs et les Read2 dans la variable fnRs

- la foction sample.names : extrait les noms des échantillons, tout en supposant que les noms de fichiers ont un format : NOM DE L'ÉCHANTILLON_XXX.fastq


## Filter and trim

On filtre les séquences de basses qualités et on les enlève
Lecture des dossiers fast, liste chaines 
F : forward
R : reverse
Affiche des scores de qualité 

fn : nouvelle variable qui recoit une liste de  fichier, recoit les R1 trié par ordre alphabétique pour Rs : la même chose pour les R2.

On cherche les profils qualité
Scrore de qualité pour les premiers reads
fnFs
```{r}
# Sort ensures forward/reverse reads are in same order
fnFs <- sort(list.files(path, pattern="_R1.fastq", full.names = TRUE))
fnRs <- sort(list.files(path, pattern="_R2.fastq", full.names = TRUE))
# Extract sample names, assuming filenames have format: SAMPLENAME_XXX.fastq
sample.names <- sapply(strsplit(fnFs, "R"), `[`, 1)

```

On cherche les profils qualité

Scrore de qualité pour les premiers reads
fnFs
```{r}
plotQualityProfile(fnFs[1:3])
```
Des reverses (= les reads 2)
```{r}
plotQualityProfile(fnRs[1:2])
```
Pour les forwards, on doit couper à 210 nucléotides pour les reverse , on doit couper 150 nucléotides

### Définir les noms de fichiers pour les fichiers fastq.gz filtrés
```{r}
# Place filtered files in filtered/ subdirectory
filtFs <- file.path(path, "filtered", paste0(sample.names, "_F_filt.fastq.gz"))
filtRs <- file.path(path, "filtered", paste0(sample.names, "_R_filt.fastq.gz"))
names(filtFs) <- sample.names
names(filtRs) <- sample.names
sample.names
```


```{r}
filtFs
```
```{r}
filtRs
```

# On commence vraiment à filtrer

```{r}
out <- filterAndTrim(fnFs, filtFs, fnRs, filtRs, truncLen=c(210,150), trimLeft=c(21,21),
              maxN=0, maxEE=c(2,2), truncQ=2, rm.phix=TRUE,
              compress=TRUE, multithread=TRUE) # On Windows set multithread=FALSE
```


On a assigné à une variable out les reads filtrés
On a tronqué la fin des R1 et R2 respectivement à 210bp et 150bp. On a aussi tronqué le début des R1 à 21bp à cause des primers. On laisse le début des R2. 







